【裁判字號】    96,易,960
【裁判日期】    970306
【裁判案由】    傷害等
【裁判全文】
臺灣臺南地方法院刑事判決               96年度易字第960號
公  訴  人  臺灣臺南地方法院檢察署檢察官
被      告  甲○○
上列被告因傷害等案件，經檢察官提起公訴（96年度偵緝字第5
37號），本院判決如下：
    主  文
甲○○被訴強制部分無罪。
其餘被訴部分公訴不受理。
    理  由
壹、公訴意旨：甲○○為幫友人乙○○處理戊○欠款事宜，竟基
    於強制之犯意，於民國（下同）94年9月10日凌晨5時許，在
    臺南縣南化鄉玉山村「翠蘭檳榔攤」前，將戊○駕駛之貨車
    鑰匙取走，並以手持菜刀1把之脅迫手段，使戊○行無義務
    之事，強令戊○共同至臺南縣玉井鄉玉山村玉山91之2號乙
    ○○住處，在乙○○尚未出面前，適戊○接聽行動電話，甲
    ○○誤認戊○欲報警，竟另行基於傷害之犯意，持菜刀柄敲
    打戊○臉部，並抓戊○右耳，以防戊○脫逃，造成戊○受有
    右眼窩鈍挫傷合併上眼瞼瘀血、右眼窩下撕裂傷及右耳廓撕
    裂傷之傷害。因認被告涉有刑法第304條第1項之強制罪及同
    法第277條第1項之傷害罪。
貳、程序事項：按檢察官就犯罪事實一部起訴者，其效力及於全
    部，刑事訴訟法第267條定有明文。本件檢察官於本院審理
    時請求將原起訴書未記載之「被告之戊○之貨車鑰匙取走」
    之事實，併予審理，經核該部分事實與原起訴書所載「被告
    手持菜刀1把脅迫戊○」之事實同為被告之脅迫行為，二者
    為同一事實，為起訴之效力所及，本院自得併予審理，合先
    敘明。
參、實體事項：
甲、無罪部分：
一、按犯罪事實應依證據認定之，無證據不得認定犯罪事實；又
    不能證明被告犯罪者，應諭知無罪之判決，刑事訴訟法第
    154條第2項、第301條第1項分別定有明文。又認定不利被告
    之事實，須依積極證據，苟積極證據不足為不利於被告事實
    之認定時，即應為有利被告之認定（最高法院30年度上字第
    816號判例意旨參照）。又按告訴人之告訴，係以使被告受
    刑事訴追為目的，是其陳述是否與事實相符，仍應調查其他
    證據以資審認（最高法院52年台上字第1300號判例參照）。
二、本件檢察官起訴意旨認被告涉犯強制罪嫌，無非係以告訴人
    戊○之指述、以及證人乙○○、丙○○○之證詞為主要論據
    。惟訊據被告則堅詞否認有對於告訴人戊○為強制之犯行，
    辯稱：伊與乙○○係好友，曾聽聞乙○○提及告訴人戊○有
    積欠乙○○款項，案發當天伊巧遇告訴人戊○，遂基於好朋
    友之立場詢問戊○，戊○否認之，並表示要到乙○○家對質
    ，告訴人戊○係自願與伊共同至乙○○家，伊並無拿取戊○
    貨車之鑰匙，亦未持刀脅迫戊○等語。
三、經查：
(一)、告訴人戊○雖於偵查中指稱被告在「翠蘭檳榔攤」前有持菜
    刀脅迫告訴人一同前往乙○○家等情，惟於本院審理時，則
    改稱被告當時手裡拿著一個白白的東西，沒有很確定的看是
    否是菜刀等語（見本院卷第47頁），則被告當時是否確有持
    刀脅迫告訴人一節，告訴人前後指述並不相符，已難肯認。
    再參酌告訴人於本院審理時證稱，當時被告把伊手牽住，且
    被告身上有酒味，伊覺得被告已經喝醉，想說一起到乙○○
    家問清楚也好，伊從「翠蘭檳榔攤」到乙○○家，途中並沒
    有想過要離開等語（見本院卷第47頁），足認告訴人與被告
    一同到乙○○家，告訴人之動機係欲趁此機會釐清與乙○○
    間之債務關係，應係出於自願，而非受被告之脅迫。次查，
    證人丙○○○於本院審理時具結證稱，被告與告訴人到乙○
    ○家時，伊出來開門，並未看見被告手上持有菜刀，告訴人
    係自己走進乙○○家，被告並無拉他進去，且二人進門後坐
    在沙發上時亦無爭吵等情（見本院卷第43頁），益證告訴人
    與被告一同到乙○○家時，係出於自願，並未受到被告之脅
    迫。
(二)、告訴人雖於偵審中陳稱，被告在「翠蘭檳榔攤」時，有將告
    訴人當時駕駛之貨車鑰匙取走，以此方式強制其到乙○○家
    等語。經查，證人即台南縣玉井分局玉井派出所警員方孟仁
    於本院審理時結證稱，告訴人於94年9月10日早上6時許到玉
    井派出所指稱被告毆打伊，要離開時因為告訴人害怕又遭被
    告毆打，故伊陪同告訴人去開車，告訴人就發現其貨車鑰匙
    不見，當時有四處找找及詢問附近之「翠蘭檳榔攤」等語（
    見本院卷第68頁），依據上述證人方孟仁證述情節，係指告
    訴人於離開派出所後才發現貨車鑰匙不見，且有在附近尋找
    ，與告訴人於同日下午2時許在台灣台南地方法院檢察署申
    告時指稱貨車鑰匙係被告取走，於94年10月27日警詢時陳稱
    被告在「翠蘭檳榔攤」攔截伊時，將貨車鑰匙拔走等情，互
    核並不相符，則告訴人之貨車鑰匙究竟是否遭被告取走，已
    有可疑。況告訴人於本院審理時已自陳其與被告一同到乙○
    ○家，係為趁機釐清其與乙○○間之債務關係，動機係出於
    自願，並非受被告之脅迫。從而，此節亦無從證明被告有脅
    迫告訴人之行為。
四、綜上所述，應認不能證明被告犯有強制罪，此部分應諭知被
    告無罪之判決。
乙、不受理部分：
一、按告訴乃論之罪，告訴人於第一審辯論終結前，得撤回其告
    訴；又告訴乃論之罪未經告訴，或經撤回者，應諭知不受理
    之判決，刑事訴訟法第238條第1項、第303條第3款分別定有
    明文。
二、本件告訴人戊○告訴被告甲○○涉犯刑法第277條第1項之傷
    害罪部分，依同法第284條之規定，係告訴乃論之罪。茲經
    告訴人戊○於本院審理時當庭撤回告訴，揆之首開說明，自
    均應諭知不受理之判決。
據上論斷，應依刑事訴訟法第301條第1項、第303條第3款，判決
如主文。
本案經檢察官丁○○到庭執行職務。
中    華    民    國    97    年    3     月    6     日
                  刑事第七庭    法  官  高如宜
以上正本證明與原本無異
如不服本判決應於收受本判決後10日內向本院提出上訴書狀，並
應敘述具體理由。如未敘述上訴理由者，應於上訴期間屆滿後20
日內向本院補提理由書狀（均須按他造當事人之人數附繕本）「
切勿逕送上級法院」。
                                書記官  陳姿利
中    華    民    國    97    年    3     月    18    日


司法院資訊處製作；財團法人民間司法改革基金會備份。
